【裁判字號】    95,台上,747
【裁判日期】    950216
【裁判案由】    違反槍砲彈藥刀械管制條例
【裁判全文】
最高法院刑事判決              九十五年度台上字第七四七號
    上  訴  人  甲○○
                        號8樓.
上列上訴人因違反槍砲彈藥刀械管制條例案件，不服台灣高等法
院高雄分院中華民國九十四年十一月十五日第二審更審判決（九
十四年度重上更(三)字第五八號，起訴案號：台灣高雄地方法院檢
察署八十六年度偵字第六二九六號），提起上訴，本院判決如下
：
    主  文
上訴駁回。
    理  由
按刑事訴訟法第三百七十七條規定，上訴於第三審法院，非以判
決違背法令為理由，不得為之。是提起第三審上訴，應以原判決
違背法令為理由，係屬法定要件。如果上訴理由書狀並未依據卷
內訴訟資料，具體指摘原判決不適用何種法則或如何適用不當，
或所指摘原判決違法情事，顯與法律規定得為第三審上訴理由之
違法情形，不相適合時，均應認其上訴為違背法律上之程式，予
以駁回。本件上訴人甲○○上訴意旨略稱：(一)許文寬於民國八十
六年六月五日在第一審已明白供稱：「（那一天如何聚在一起？
）在高屏大橋附近被張榮淋看到，他說要去……玩，教我放下機
車，上郭登裕開的車，上面有邱崑崙、張榮淋，甲○○另外開一
部車。」足見其案發當天係巧遇張榮淋，原判決認定上訴人與許
文寬，及其他共同被告有犯意聯絡，對上開許文寬之供述，未說
明不採之理由，有判決理由矛盾之違法。(二)上訴人本係與張榮淋
、邱崑崙等人相偕前往屏東賭博，因上訴人知悉賭場所在，故在
前帶路，張、邱二人臨時起意去找黃書宗尋仇，上訴人因係張榮
淋被提報流氓感訓案件之秘密證人，恐當面強行阻擋遭猜疑，只
好隨行，再見機便宜行事，且在原審更二審經交互詰問邱崑崙、
郭登裕可知邱崑崙與張榮淋二人原先即已知黃書宗居住寶珠溝，
何須上訴人導引，郭登裕在警訊稱係上訴人開車引導與真實不符
。對郭登裕有利於上訴人之證詞，「未刻意跟甲○○之車」「其
先前曾在該處附近工作，老闆就住附近，其知悉當地地形」，未
說明何以不採之理由，亦有理由不備之違法。(三)上訴人會回到普
隆堂，係因臆測張榮淋、邱崑崙等既從普隆堂出發尋仇，依地緣
關係，自可能將黃書宗帶回普隆堂，並非事先與之有犯意聯絡，
上情業經證人林崇永、周明裕等人之證實在卷，上訴人恐張榮淋
猜疑有所顧忌而透過林崇永輾轉向黃書宗示警，且邱崑崙在原審
稱，出發前上訴人有出言勸阻等語，上開有利之證據，原判決不
採未說明其理由，亦有違法。(四)又依張榮淋、邱登裕、許文寬、
警員許世立在第一審及郭登裕在原審之證言，足認張榮淋等人押
黃書宗之前，並未預先說好要押至普隆堂附近之貨櫃屋，黃書宗
被押後，上訴人並未尾隨，上訴人不可能事先知道他們會到普隆
堂。原判決對上開有利證據不採，未說明理由，即遽以論斷上訴
人既到普隆堂找被害人，顯然有犯意聯絡，亦有違背法令。(五)本
案係黃書宗經上訴人送返家後，到警局製作筆錄時，因懷疑上訴
人為何剛好到現場，及怨恨上訴人事先知情而未聯絡，而指上訴
人是同夥，又郭登裕因見上訴人一路同行，所以誤認上訴人為同
夥，後張榮淋得知上訴人為其流氓感訓案件中之秘密證人，所以
誣指上訴人。本件上訴人既然明知黃書宗並非張榮淋流氓感訓案
件之秘密證人，如何可能刻意邀集張榮淋、邱崑崙對黃書宗興師
問罪？實與經驗法則不符。(六)證人黃李靜江於第一審法院曾證稱
，上訴人送黃書宗回家後，上訴人有留其扣機號碼給黃書宗等語
，足見上訴人心中坦蕩，且上訴人如係同夥，於發現警方跟縱之
時，許文寬應會知會上訴人，上訴人理應抽腿置身事外，卻出面
護送黃書宗回家，亦與經驗法則有悖云云。
惟查原判決依憑上訴人之部分自白，證人即共犯郭登裕、許文寬
、張榮淋不利於上訴人之供述，證人黃書宗、黃李靜江不利於上
訴人之證言，內政部警政署刑事警察局八十六年三月二十四日刑
鑑字第一九一二三號鑑驗通知書等證據，資以認定上訴人有原判
決事實欄所記載之犯罪事實，對於上訴人否認有本件犯行，辯稱
：我開車僅跟在郭登裕所駕駛之車輛後面，我是要跟車趕去阻止
邱崑崙鬧事，在距離黃書宗之遊藝場一百公尺處，我就折回釣蝦
場，我並非開車引導張榮淋他們前往被害人黃書宗之住處，當時
我也不知他們有攜帶槍枝云云，認不可採；證人林崇永、周明裕
、周錦鳳在第一審或原審之證言；及共犯張榮淋在第一審翻異前
供改稱：未與上訴人約在普隆堂寺廟附近，在被害人處亦未見上
訴人等語；或無法採為上訴人有利之證據，或係事後迴護上訴人
之詞，均不足採。又上訴人縱為張榮淋感訓案件之秘密證人，亦
不能排除共犯張榮淋、郭登裕、許文寬不利於上訴人之供述，即
屬誣陷之詞而不可採。因而撤銷第一審不當之判決，依想像競合
犯、牽連犯之例，從一重適用最有利於上訴人之行為時修正前槍
砲彈藥刀械管制條例第九條之一第三項等規定，論處上訴人共同
未經許可，無故持有改造模型槍罪刑，已詳述其所依憑之證據及
理由，並指駁上訴人之辯解。對於公訴意旨另以：上訴人除持有
本件扣案之槍枝子彈外，尚另外持有三支手槍涉有修正前槍砲彈
藥刀械管制條例第七條第四項罪嫌部分，以該三支手槍均未扣案
，無從鑑定其係何材質所製造，以及結構是否完整，是否具有殺
傷力，尚難遽認上開未扣押之槍枝係屬可供軍事上使用之軍用槍
砲或槍砲彈藥刀械管制條例所規定之槍枝，此部分尚屬不能證明
，因公訴人認此部分與上開論罪部分具有實質上一罪關係，不另
為無罪諭知，亦在判決內說明。原判決所為論述，核與卷證資料
相符，從形式上觀察，並無違背法令之情形。按認事採證、證據
之取捨及證據證明力之判斷，俱屬事實審法院之職權，苟無違背
證據法則，自不能指為違法。原判決對於上訴人有本件犯行，已
說明其依憑之證據及理由，對於上訴人之辯解及證人張榮淋嗣後
翻異前供之詞，認不可採，亦在判決內說明其不予採納之理由，
並無上訴意旨所指違背法令之情形。上訴意旨所指各節，或為單
純事實之爭執；或不影響全部犯罪事實之認定而可認於原判決之
主旨有影響；或原審已加審酌、論斷，屬原審得本於職權裁量之
事項，已於判決內詳述其認事採證及證據取捨、判斷之理由，為
其職權之適法行使，並無違背證據法則之情形；或事證已臻明確
並無再為傳訊調查必要之裁量事項，亦無上訴意旨所指違背法令
之情形；上訴意旨徒憑己意任意指摘原判決違背法令，核與法律
規定得為第三審上訴理由之違法情形均不相適合，應認其上訴違
背法律上之程式，予以駁回。
據上論結，應依刑事訴訟法第三百九十五條前段，判決如主文。
中    華    民    國  九十五  年    二    月   十六   日
                      最高法院刑事第五庭
                          審判長法官  莊  登  照
                                法官  洪  明  輝
                                法官  黃  一  鑫
                                法官  林  秀  夫
                                法官  徐  昌  錦
      本件正本證明與原本無異
                                      書  記  官
中    華    民    國  九十五  年    二    月  二十三  日
                                                      v


司法院資訊處製作；財團法人民間司法改革基金會備份。
